臺灣桃園地方法院民事判決　　　九十六年度訴字第二九九號
原　　　告　甲○○
訴訟代理人　邱正明　　律師
被　　　告　丙○○
訴訟代理人　韓邦財　　律師
　　　　　　王唯鳳　　律師
上列當事人間請求確認票據債權不存在等事件，於民國九十六年
八月六日言詞辯論終結，本院判決如下：
    主      文
原告之訴駁回。
訴訟費用由原告負擔。
    事實及理由
一、原告起訴主張被告所持有發票人名義為原告而如附表所示之
    支票三紙（下稱系爭支票），緣係原告於民國九十五年七月
    中旬原欲向第三人萬國製藥廠購買中藥藥材之用，且其上僅
    完成面額、發票人名義之記載，尚未填具發票日期，該日期
    尚須俟與中藥藥材商商談後，始得填具並交付。詎系爭支票
    於原告與中藥藥材商交易前即已遺失，原告初誤以為係乃子
    李承翰所竊取，而未向警察機關報案，亦未向付款人辦理掛
    失止付手續，復以系爭票之發票行為並未完成，自認縱然遺
    失，應亦無其他持票人出現，而未加理會。詎被告於九十五
    年十月十八日執系爭支票三紙向本院聲請核發支付命令，經
    以九十五年度促字第四六六三二號准予核發後，原告於法定
    期間為異議之聲明，嗣因被告未能依法繳納裁判費，並遭法
    院裁定駁回其請求在案。查原告就上開支票與被告間或其他
    人間並無任何債之關係存在，且系爭支票上尚有其他票據債
    務人可資被告請求，詎被告僅於上開支付命令事件僅以原告
    為請求對象，已有可疑，況訴外人乙○○將系爭支票交付被
    告，原告無法了解其原因關係為何，且否認詹女與被告間有
    原因關係存在，為此而提起本訴等語，並聲明請求：確認兩
    造間就系爭支票三紙之支票債權不存在。
二、被告則以（一）按執票人善意取得已具備本法規定應記載事
    項之票據者，得依票據文義行使權利；票據債務人不得以票
    據原係欠缺應記載事項為理由，對於執票人，主張票據無效
    ，票據法第十一條第二項定有明文，是以票據債務人於簽名
    後，就票據絕對應記載事項部分空白，雖保留自己之補充權
    ，未授權他人填寫，惟因其可得預見該空白票據有由他人補
    充完成，使票據流通之可能性存在，其於票據重視流通性及
    文義性原則，票據債務人對於信賴票據外觀之善意第三人，
    仍不得主張免，責方能維票據交易安全；（二）本係被告取
    得系爭支票，係訴外人乙○○於九十五年七月十七日持系爭
    票據三紙向被告調取現金，借款新臺幣（下同）一百五十萬
    元，經其背書轉讓後而取得者。當初被告取得系爭支票時，
    其上應載事項均已填具，且訴外人乙○○之前亦曾執相同帳
    戶之支票向被告調現，均獲付款，故被告為善意持票人，原
    告自應就票據文義性負票據責任；（三）原告年近六十、復
    為大學畢業之人士，依其所辯誤以遭其子竊取云云，其至少
    應向付款人辦理足付，詎原告捨此途俓，且拒絕負擔票據責
    任，自無足採等語，並聲明請求：駁回原告之訴。
三、兩造不爭執事項
（一）被告經訴外人乙○○背書轉讓，而執有發票人名義為原告
      帳號為30323-7 號、票據號碼分別為0000000 、0000000
      、0000000 號、發票日依序為民國九十五年九月十日、同
      年九月十日、同年十月十日、面額各三十七萬八千二百五
      十元、六十九萬八千二百十元及四十二萬三千五百四十元
      、付款人為桃園信用合作社永興分社之支票三紙，系爭三
      紙支票屆期經被告提示後，均遭以存款不足退票而未獲付
      款。
（二）被告前以其執有系爭三紙支票屆期經提示後未獲付款為由
      ，向本院聲請核發支付命令，經本院以九十五年度促字第
      四六六三二號支付命令准予核發後，原告於九十五年十一
      月六日聲明異議而視為起訴，再經本院以九十五年度桃補
      字第四八二號民事裁定命被告繳納訴訟費用後，因被告未
      遵期繳納該訴訟費用，遭本院以該訴訟不合法而於九十五
      年十二月十三日裁定駁回其訴確定在案。
（三）被告前經訴外人乙○○背書轉讓，而執有發票人名義為原
      告、帳號為30323-7 號、票據號碼分別為0000000 、0000
      000 、0000000 、0000000 、0000000 號、面額依序各為
      六十萬元、四十六萬元、四十一萬元、五十五萬元、五十
      五萬元、付款人為桃園信用合作社永興分社之支票五紙，
      上開五紙支票屆期經被告提示後，均獲兌付在案。
四、原告主張系爭支票三紙欠缺應記載事項，應屬無效票據，而
    請求確認兩造間就系爭支票所示之票據債權不存在等語，此
    為被告堅詞否認，並以事實及理由欄二所載等語置辯，經查
    ：
（一）按當事人主張有利於己之事實者，就其事實有舉證之責任
      。但法律別有規定，或依其情形顯失公平者，不在此限。
      」，民事訴訟法第二百七十七條定有明文；又執票人善意
      取得已具備票據法規定應記載事項之票據者，得依票據文
      義行使權利；票據債務人不得以票據原係欠缺應記載事項
      為理由，對於執票人，主張票據無效，亦有票據法第十一
      條第二項規定可參。本件原告上開主張，既為被告所否認
      ，則原告自應就系爭支票三紙於脫離原告占有時確有欠缺
      票據應載事項，及被告取得系爭票據時知悉原欠缺應載事
      項而為惡意持票人等情負擔舉證之責，合先敘明。
（二）關於上開待證事項，原告雖聲請傳喚證人乙○○，惟證人
      乙○○經本院先後於九十六年五月二十二日、同年七月二
      日及同年八月六日合法傳喚結果，並未到庭，此外，原告
      復就上開待證事項提出其他積極事證以實其說，其空言主
      張，自難採信。
（三）原告雖另主張系爭支票上尚有其他票據債務人可資被告請
      求，詎被告僅於上開支付命令事件僅以原告為請求對象，
      已有可疑，況訴外人乙○○將系爭支票交付被告，原告無
      法了解其原因關係為何，且否認詹女與被告間有原因關係
      存在云云，惟：
    １發票人、承兌人、背書人及其他票據債務人，對於執票人
      連帶負責；又連帶債務之債權人，得對於債務人中之一人
      或數人或其全體，同時或先後請求全部或一部之給付，票
      據法第九十六條第一項、民法第二百七十三條第一項分別
      定有明文。本件原告及訴外人乙○○分別係系爭支票之發
      票人及背書人，揆諸上開規定，渠等就系爭支票所載之文
      義對被告負擔連帶給付之責，而被告如不爭執事項（二）
      所示僅對原告為支付命令之聲請，自屬其合法權利之行使
      ，並無不合，原告據此推論被告取得系爭票據為惡意云云
      ，要非的論。
    ２又無對價或不相當之對價取得票據者，不得享有優於其前
      手之權利，固有票據法第十四條第二項規定可參，惟票據
      債務人以上開事由據為拒絕給付票款者，應就其抗辯負擔
      舉證之責。原告固否認被告與訴外人乙○○就系爭支票之
      交付有原因關係存在，而似有依上開法文主張被告係無對
      價取得系爭支票之意，然揆諸前揭說明，原告仍應就其抗
      辯負擔舉證之責，惟原告就此亦未提出任何事證供本院審
      認，原告此部分主張，亦洵屬無據。
五、綜上所述，原告不能證明其主張為真實，則其請求確認兩造
    就系爭支票所示之票據債權不存在云云，為無理由，應予駁
    回。又本件事證已臻明確，兩造其餘攻擊防禦方法，核與本
    案判斷已無甚影響，爰不擬一一論駁，併此敘明。
據上論結，本件原告之訴為無理由，依民事訴訟法第七十八條，
判決如主文。
中　 華 　民 　國　  九十六   年　  八 　月   二十  　日
                         民事第二庭  法　官　石有為
以上正本係照原本作成
如對本判決上訴，須於判決送達後二十日內向本院提出上訴狀
                                     書記官　黃珮娟
中　 華 　民 　國　  九十六   年　  八 　月   二十  　日
┌──────────────────────────────────────────────────────┐
│支票附表：                                                                                                  │
├─┬─────────┬─────────┬───────────┬────────┬────────┬──┤
│編│　發　　票　　人　│　付　　款　　人　│發　　　　票　　　　日│ 票　面　金　額 │ 支　票　號　碼 │備考│
│號│　　　　　　　　　│　　　　　　　　　│　　　　　　　　　　　│ 　 (新台幣) 　 │　　　　　　　　│　　│
├─┼─────────┼─────────┼───────────┼────────┼────────┼──┤
│00│甲○○            │桃園信用合作社永興│95年9 月10日          │378,250元       │0000000         │    │
│1 │                  │分行              │                      │                │                │    │
├─┼─────────┼─────────┼───────────┼────────┼────────┼──┤
│00│甲○○            │桃園信用合作社永興│95年9 月10日          │698,210元       │0000000         │    │
│2 │                  │分行              │                      │                │                │    │
├─┼─────────┼─────────┼───────────┼────────┼────────┼──┤
│00│甲○○            │桃園信用合作社永興│95年10月10日          │423,540元       │0000000         │    │
│3 │                  │分行              │                      │                │                │    │
└─┴─────────┴─────────┴───────────┴────────┴────────┴──┘
